臺灣高等法院刑事判決
109年度上易字第2272號
上  訴  人  
即  被  告  游鈺民


上列上訴人因違反毒品危害防制條例案件，不服臺灣新北地方法
院109年度審易字第1615號，中華民國109年9月25日第一審判決
（起訴案號：臺灣新北地方檢察署109年度毒偵字第2302號），
提起上訴，本院判決如下：
    主  文
上訴駁回。
    理  由
一、本案經查明卷證結果，認第一審判決以檢察官起訴程序違背
    規定，對被告甲○○為公訴不受理之諭知，核無不當，應予維
    持，並引用第一審判決書記載之理由（如附件）。
二、被告上訴意旨略以：伊當天駕車遭2位製服員警攔下，即強
    行壓制、違法搜索，並強迫伊簽自願同意搜索及採尿，伊並
    無施用第二級毒品甲基安非他命，採尿前員警即要伊在封籤
    單上簽名，採尿後即拿走，未讓伊當面封籤，本案應諭知伊
    無罪判決等語。
三、按民國109年7月15日增訂施行之毒品危害防制條例第35條之
    1第1款及第2款前段規定，施行前犯第10條之罪之案件，於
    施行後，偵查中，由檢察官依修正後規定處理；審判中，由
    法院或少年法院（地方法院少年法庭）依修正後規定處理。
    是犯第10條之罪者，不論係修正前後，均應依新法規定處理
    。而修正毒品危害防制條例第23條第2項，既僅規定「觀察
    、勒戒或強制戒治執行完畢釋放後，3年內再犯第10條之罪
    者，檢察官或少年法院（地方法院少年法庭）應依法追訴或
    裁定交付審理。」則其再犯(含3犯以上）如距最近1次犯該
    罪經依第20條第1項、第2項規定令觀察、勒戒或強制戒治執
    行完畢釋放後，已逾3年者，即應再令觀察、勒戒，不因其
    間有無犯第10條之罪經起訴、判刑或執行而受影響。最高法
    院109年度台上字第3098號判決、刑事大法庭109年度台上大
    字第3826號裁定均同此意旨。次按案件起訴之程序違背規定
    者，應諭知不受理之判決；刑事訴訟法第303條第1款定有明
    文。且檢察官未將被告先送勒戒處所觀察、勒戒，而逕行起
    訴，其起訴之程序違背規定，自應諭知不受理之判決，最高
    法院88年度台非字第146號判決意旨復亦同此。
四、經查，被告於98年間，因施用毒品案件，經法院裁定送觀察
    、勒戒後，認無繼續施用毒品傾向，於98年12月16日執行完
    畢釋放出所，由檢察官為不起訴處分確定，其後即因5年內
    多次再犯施用毒品罪經追訴處罰，而未再受有觀察勒戒、強
    制戒治或附命戒癮治療之緩起訴處分等處遇程序等情，有本
    院被告前案紀錄表可按。是被告被訴於109年4月5日2時20分
    為警採尿時起回溯96小時之施用第二級毒品行為，距離前開
    觀察、勒戒執行完畢之日，已逾3年以上，依前述規定及說
    明，即應再予觀察、勒戒之處遇程序，而本件係於109年7月
    21日繫屬原審法院，有原審收文時日戳章可按，故原審認為
    本件繫屬時自始違背程序規定，且無從補正而為公訴不受理
    之判決，核無不合。被告雖以前詞辯稱本件應為無罪判決云
    云，然依刑事訴訟先程序後實體之審理原則，本件起訴既有
    如前述違背規定之情形，此為訴訟程序合法與否之先決問題
    ，則就本案實體部分，本院已無從再予審認。是被告之上訴
    並無理由，應予駁回。
據上論斷，應依刑事訴訟法第368條、第372條，判決如主文。　
中　　華　　民　　國　　109 　年　　12　　月　　31　　日
                  刑事第十四庭  審判長法　官  黃斯偉
                                      法　官  黎惠萍
                                      法　官  許泰誠
以上正本證明與原本無異。
不得上訴。
                                      書記官  朱子勻
中　　華　　民　　國　　110 　年　　1 　　月　　4 　　日
附件：
 臺灣新北地方法院刑事判決           109年度審易字第1615
 號
公　訴　人　臺灣新北地方檢察署檢察官
被　　　告　甲○○　男（民國00年0 月0 日生）
                    身分證統一編號：Z000000000號
                    住○○市○○區○○街00巷0 號5 樓
上列被告因違反毒品危害防制條例案件，經檢察官提起公訴（10
9 年度毒偵字第2302號），本院判決如下：
    主  文
本件公訴不受理。
    理  由
一、公訴意旨略以：被告甲○○前因施用毒品案件，經依本院裁定
    送觀察、勒戒後，認無繼續施用毒品之傾向，於民國98年12
    月16日釋放出所，並由臺灣板橋地方法院檢察署（現更名為
    臺灣新北地方檢察署）檢察官以98年度毒偵字第6160號為不
    起訴處分確定。詎仍不知悔改，基於施用第二級毒品甲基安
    非他命之犯意，於109 年4 月5 日2 時20分為警採尿時起回
    溯96小時內之某時許，在不詳地點，以不詳方式，施用甲基
    安非他命1 次。因認被告係犯毒品危害防制條例第10條第2 
    項之施用第二級毒品罪嫌。
二、按毒品危害防制條例於109 年1 月15日修正公布，自同年7
    月15日施行，其中第20條、第23條將施用毒品之刑事處遇程
    序「5 年後再犯」、「5 年內再犯」之追訴要件，各修正為
    「3 年後再犯」、「3 年內再犯」，參照修法理由之內容，
    係認施用毒品者具「病患性犯人」之特質，並參諸世界各國
    之醫療經驗及醫學界之共識，咸認施用毒品成癮者，其心癮
    甚難戒除，如觀察、勒戒或強制戒治執行完畢釋放後，3 年
    後始再有施用第一級、第二級毒品之行為者，足見其有戒除
    毒癮之可能，宜再採以觀察、勒戒方式戒除其身癮及以強制
    戒治方式戒除其心癮之措施，為能放寬觀察、勒戒或強制戒
    治制度之適用時機，以協助施用者戒除毒癮而予以修正，是
    上開施用毒品處遇模式並未變更，差異處僅在追訴要件標準
    ，由「5 年內再犯」更正為「3 年內再犯」，故倘若被告前
    曾經觀察、勒戒及強制戒治後3 年內再犯，自應追訴處罰，
    反之，若屬3 年後再犯，則應依新法裁定送觀察、勒戒。又
    依同條例第35條之1 第1 款、第2 款之規定：偵查中之案件
    ，由檢察官依修正後規定處理；審判中之案件，由法院依據
    修正後規定處理。次按案件起訴之程序違背規定者，應諭知
    不受理之判決；刑事訴訟法第303 條第1 款定有明文。故檢
    察官未依前述修正後毒品危害防制條例第20條規定，將被告
    先送勒戒處所觀察、勒戒，而逕行起訴者，其起訴之程序違
    背規定，自應諭知不受理之判決。
三、經查：被告前因施用毒品案件，經送觀察、勒戒後，於98年
    12月16日執行完畢等情，有臺灣高等法院被告前案紀錄表1
    份附卷可稽，自堪認定。其被訴本件施用毒品犯行之行為時
    日（109 年4 月5 日2 時20分為警採尿時起回溯96小時內之
    某時），已距前開觀察、勒戒執行完畢之日（98年12月16日
    ）逾3 年以上，且本件係109 年7 月21日即修正後毒品危害
    防制條例第20條、第23條施行日之後始繫屬本院，此有臺灣
    新北地方檢察署109 年7 月20日新北檢德法109 毒偵2302字
    第1090072870號函及其上本院收文時日戳章之內容可佐，是
    依前揭修正後毒品危害防制條例條文及說明，檢察官應向法
    院聲請裁定令被告入勒戒處所觀察、勒戒，則檢察官逕向本
    院提起公訴，程序應有違背規定，爰不經言詞辯論，逕為諭
    知不受理之判決。
四、據上論斷，應依刑事訴訟法第303 條第1 款、第307 條，判
    決如主文。
中　　華　　民　　國　 109　　年　　9 　　月　　25　　日
                  刑事第二十五庭  法　官  李俊彥
上列正本證明與原本無異。
如不服本判決，應於判決送達後20日內敘明上訴理由，向本院提
出上訴狀 (應附繕本) ，上訴於臺灣高等法院。其未敘述上訴理
由者，應於上訴期間屆滿後20日內向本院補提理由書「切勿逕送
上級法院」。
                                  書記官  顏珊姍
中　　華　　民　　國　　109 　年　　9 　　月　　25　　日